【裁判字號】    90,台上,4568
【裁判日期】    900726
【裁判案由】    偽造文書
【裁判全文】
最高法院刑事判決                                九十年度台上字第四五六八號
    上 訴 人
    即自訴人  甲○○
    被    告  乙○○
右上訴人因自訴被告偽造文書案件，不服台灣高等法院高雄分院中華民國八十七年十
月二十一日第二審判決（八十七年度上訴字第一七四○號，自訴案號：台灣屏東地方
法院八十六年度自更(二)字第三號），提起上訴，本院判決如左：
    主  文
上訴駁回。
    理  由
按刑事訴訟法第三百七十七條規定：上訴於第三審法院，非以判決違背法令為理由，
不得為之。是提起第三審上訴，應以原判決違背法令為理由，係屬法定要件。且必須
依據卷內資料為具體之指摘，並足據以辨認原判決已具備違背法令之形式，始屬相當
。本件原判決就上訴人即自訴人甲○○自訴意旨略以：被告乙○○於上訴人自訴被告
詐欺等案件之台灣屏東地方法院民國八十二年度自字第五六號案件審理中，提出偽造
之下列三份證明書行使，即(一)、設於台北縣三重市○○路○段一一三巷一弄四十七號
之小精靈實業有限公司負責人彭增田之妻，並兼任該公司會計之吳金彩，出具之被告
於八十二年二月二十六日早上十一時三十分回小精靈實業有限公司繳納貨款及出貨並
於十二時四十分許離開公司之證明書。(二)、設於台北縣三重市○○○路五十九號之全
國電子專賣店全中區店之代理出納林姿君，出具之被告於同（二十六）日下午一時許
至該公司會計部送二月份帳單並洽事之證明書。(三)、設於台北縣新莊市○○路三二○
號之萬商電子專賣店店長，蓋用負責人張秋香店章而證明被告於同（二十六）日下午
三時至該店送貨及洽商之證明書。因該三張證明係出自一人之字跡，顯見均為被告偽
造，且被告位於台北市○○○路○段一一三巷四十九號三樓之住處，未開設商店，被
告稱將自己住處充作倉庫再向公司切貨來賣，顯屬虛捏，認觸犯刑法第二百十六條、
第二百十條之偽造私文書罪嫌云云。經審理結果，被告之犯罪尚屬不能證明，因而維
持第一審諭知被告無罪之判決，駁回上訴人在第二審之上訴。已依據卷內資料詳予說
明。從形式上觀察，原判決並無違背法令情形存在。按刑法上之偽造文書罪，所謂偽
造係指製作名義人未得他人之同意而擅自以他人名義製作內容不實文書之行為，如行
為人書寫文書內容後交由文書名義人閱覽後親自簽名或蓋章於文書上，則此種情形有
如請他人代為書寫文書內容後再自行簽名，應認為係文書名義人親自製作之文書，行
為人並無偽造之行為可言。原判決已就上開三份證明書係被告書寫證明書上之內容後
，分別由吳金彩、林姿君及萬商電子專賣店店長簽名蓋章，依前揭說明，被告並無偽
造上開三份證明書犯行可言，被告持之行使，亦無行使偽造私文書之犯行。另小精靈
實業公司之會計為彭增田之妻吳金彩，會計業務自以吳金彩最為清楚，且上開證明書
係吳金彩所開立而與彭增田無涉，事實明確，自無再行傳訊彭增田到庭訊問之必要；
至於有營業行為而未申請營業執照，社會上尚屬常見，且與待證事實無關，亦無審究
必要。另上訴人於原審請求函調證人林姿君、張秋香戶籍及行文入出境管理局查明彭
增田目前在何國云云，均與本件待證事實無關，自無函查必要。於判決理由詳加說明
。上訴意旨就原審尚有何與待證事實有重要關係之證據，未踐行調查，並未依據卷內
訴訟資料為具體之指摘，徒憑己見，就原判決已說明事項或屬原審採證認事職權之適
法行使，任意指摘有職權調查未盡、適用法則不當之違法，且仍為單純事實之爭執，
要難謂為適法之第三審上訴理由。應認其上訴違背法律上之程式，予以駁回。
據上論結，應依刑事訴訟法第三百九十五條前段，判決如主文。
中      華      民      國     九十     年      七      月     二十六   日
                              最高法院刑事第三庭
                                  審判長法官  陳  錫  奎
                                        法官  洪  清  江
                                        法官  李  伯  道
                                        法官  呂  丹  玉
                                        法官  洪  文  章
      右正本證明與原本無異
                                              書  記  官
中      華      民      國     九十     年      八      月      二      日


司法院資訊處製作；財團法人民間司法改革基金會備份。
